【裁判字號】    99,交上訴,75
【裁判日期】    990803
【裁判案由】    公共危險等
【裁判全文】
臺灣高等法院刑事判決                99年度交上訴字第75號
上  訴  人
即  被  告  甲○○
選任辯護人  劉師婷律師
            劉彥良律師
上列上訴人因公共危險等案件，不服臺灣板橋地方法院98年度交
訴字第99號，中華民國99年4月15日第一審判決（起訴案號：臺
灣板橋地方法院檢察署98年度調偵字第919號），提起上訴，本
院判決如下：
    主  文
上訴駁回。
甲○○緩刑貳年。
    事  實
一、甲○○係桃園縣大園鄉○○村○○○路442號1之9樓「霸德
    國際股份有限公司」（下稱霸德公司）之大貨車司機，以駕
    駛大貨車送貨為業，係從事駕駛業務之人。民國97年12月27
    日上午，甲○○駕駛霸德公司所有車號013-RT號大貨車，沿
    臺北縣三峽鎮○○路往土城市方向行駛，於同日上午11時49
    分許（起訴書誤載為11時45分），行經復興路與國光街口，
    本應注意路口雙白實線不得變換車道；汽車超車時，應與前
    車左側保持半公尺以上之間隔，且依當時天氣晴、柏油路面
    、路面無缺陷、無障礙物，且視距良好之情形，並無不能注
    意之情事，竟疏於注意，自外側車道跨越雙白實線變換車道
    ，且未保持適當距離貿然超車，致其右側防捲裝置鐵條處，
    不慎擦撞同向前方由乙○○所騎乘，亦跨越車道行駛之車號
    WLA-823號輕型機車車尾燈，造成乙○○重心不穩而人車倒
    地，並因此受有左側第三到六根肋骨骨折之傷害。甲○○駕
    駛動力交通工具肇事致乙○○受傷後，竟未下車察看，旋即
    駕車往土城方向逃逸。嗣經警調閱路口監視器畫面，循線查
    獲上情。
二、案經被害人乙○○訴由臺北縣政府警察局三峽分局報請臺灣
    板橋地方法院檢察署檢察官偵查起訴。
    理  由
壹、程序方面：
一、本判決下列所引用之各該被告以外之人於審判外之陳述，雖
    屬傳聞證據，但檢察官及被告、辯護人於本院準備程序均同
    意此部分之證據有證據能力（本院卷第30頁），復未於言詞
    辯論終結前聲明異議，依刑事訴訟法第159條之5第2項、第1
    項規定，視為同意作為證據。本院並審酌上揭被告以外之人
    於警詢時所為之陳述，均係出於自由意志，並無證明力顯然
    過低之情形，於檢察官偵查中所為之證詞，亦有具結，符合
    法定要件，並無顯不可信之情狀，係屬適當，應均有證據能
    力。
二、依刑事訴訟法第206條第1項、第208條第1項規定，法院對於
    審判中之案件，認須實施鑑定者，得就具體個案，選任鑑定
    人或囑託鑑定機關（團體）為之。本件車禍肇事責任之歸屬
    ，經原審法院囑託「臺灣省臺北縣區車輛行車事故鑑定委員
    」會實施鑑定，則該鑑定機關（團體）所出具之書面鑑定報
    告，應屬刑事訴訟法第206條所定之傳聞例外，當具有證據
    能力，而得為本案之證據。
貳、實體方面：
一、訊據上訴人即被告甲○○於本院固坦承於上揭時地駕車過失
    致被害人乙○○受傷之犯行，惟矢口否認有肇事逃逸，辯稱
    ：伊行經該路口時，並無何異狀，且伊在通過路口時本即減
    速慢行，非因發現肇事刻意減速，伊不知車禍，自無肇事逃
    逸之故意云云。辯護人則主張：被告係經警方告知後，始知
    與人發生擦撞，且本件案發地點為三峽往土城間之交通要道
    ，人車往來頻繁，且案發當時為中午用餐時間，該路段人車
    眾多，於此情形若肇事必難逃法網，常人當無可能肇事逃逸
    。何況，被告所駕大貨車右後方防捲入護欄擦撞告訴人機車
    左後車燈，超車當時被告車身已通過90%，前方視線看不見
    告訴人機車，且被告車體龐大，車身甚重，在擦撞力度不大
    情形下，被告不容易察覺有何異常，再加上被告所駕駛大貨
    車有尾門，車子發動尾門會因晃動產生極大噪音，殊無可能
    注意到告訴人機車倒地所發出之聲響云云，為被告置辯。經
    查：
  (一)被告係霸德公司之大貨車司機，以駕駛大貨車送貨為業，為
    從事駕駛業務之人；其於97年12月27日上午11時49分許，駕
    駛霸德公司所有車號013-RT號大貨車，行經臺北縣三峽鎮○
    ○路與國光街口之事實，業據被告在警詢時及偵審中供承在
    卷，並有車籍查詢資料一紙在卷可稽（偵卷第35頁）。
  (二)告訴人乙○○於案發當日本係騎乘車號WLA-823號輕型機車
    行經在同向公車後方約2、3公尺處，惟事發前因其右前側往
    國光街方向有來車，其遂先向左偏再往右偏，適被告行經上
    開路口時，自乙○○後方超越，因未保持適當間隔，致其右
    側防捲裝置鐵條處擦撞同向前方乙○○所騎乘之輕型機車車
    尾燈，造成乙○○重心不穩而人車倒地，並受有左側第三到
    六根肋骨骨折傷害之事實，業據證人乙○○於原審證述綦詳
    （原審卷第39頁正、反面），並有道路交通事故現場圖、道
    路交通事故調查報告表(一)(二)、財團法人恩主公醫院診斷證明
    書、路口監視器光碟暨其翻拍照片，現場及車損照片附卷可
    按（偵卷第14至18頁，第23至31頁，第52至59頁，監視器光
    碟於外放證物袋內）。而依路口監視器所攝畫面顯示，在內
    側車道黃色計程車行經後，接著外側車道之公車行經，路口
    燈號變換為黃燈，被告自鏡頭下方斜入內側車道，緊接自內
    側車道通過路口，旋見告訴人乙○○之機車在路口處旋轉倒
    地，燈號變為紅燈，而被告之煞車燈短暫亮起，馬上熄滅等
    情形，此有光碟及翻拍照片可憑（偵卷第23、24頁、原審卷
    第54至56頁）。依被告車行角度，可判斷被告係自外側車道
    跨越禁止變換車道線，搶越黃燈超車；而告訴人乙○○當時
    在公車後方為被告之貨車車體遮擋，故畫面中未拍到其行車
    方向，告訴人乙○○出現畫面時，即其旋轉倒地。然依證人
    即勘驗車損之鑑識警員羅文成於原審證稱：本案擦撞痕跡很
    多，機車之後車燈破裂，高度是46至56公分，大貨車車體右
    後下方之防捲入裝置有鐵條凹痕，高度是43至48公分，這兩
    處跡證有3公分之重疊，機車後車燈之材質為玻璃，其破裂
    係不規則形狀，所以這3公分之重疊幾乎等於相符。而依監
    視器畫面，機車被撞倒之瞬間往左倒，倒下後不只滑行還旋
    轉，最後車頭倒下方向與車道方向呈逆向，所以勘驗不排除
    是大貨車防捲入裝置撞到機車後車燈，機車受力所以造成往
    前滑行旋轉，最後呈逆向倒地。因為監視器的角度，無法準
    確看到碰撞的樣子（因機車為貨車車體遮擋），依現場勘查
    時所測量高度判斷，照片上之碰撞位置大致相符。貨車上之
    防捲入裝置凹痕無法判斷新舊，但只要有痕跡就會作比對，
    該裝置係鐵條，故機車之車燈玻璃不可能殘留。本件機車之
    左側有刮痕，形狀為平行、斜條紋，判斷係刮地造成，碰撞
    點應該不是在機車車身。從監視器畫面機車之後輪應是在內
    側車道，碰撞後以後輪軸心旋轉，機車尾巴受到大貨車行進
    力量衝撞，如果機車是直的，理論上不可能撞到後車燈，應
    該是機車有點往右偏，亦即車頭往右，車尾往左，後車燈才
    會被大貨車防捲裝置撞到等語（原審卷第40頁反面至42頁）
    ，亦認係被告擦撞其右側之告訴人乙○○機車。再對照監視
    器之畫面，依被告切入之角度及燈號變換，被告顯係為搶黃
    燈方自外側車道跨越雙白實線變換車道至內側，且因在超車
    時未保持安全間隔，致撞及亦違規跨道行駛之乙○○機車。
  (三)本案經原審送請臺灣省臺北縣區車輛行車事故鑑定委員會鑑
    定結果，認被告違規跨越禁止變換車道線行駛，未注意車前
    狀況，為肇事主因（本院認應係超車未保持安全間隔），告
    訴人乙○○違規跨越車道行駛，為肇事次因，此有該會98年
    12月2日北縣鑑字第0981473號鑑定意見書在卷可憑（原審卷
    第88頁），同認係被告撞擊告訴人乙○○機車。故應認被告
    之自白核與事實相符，堪予採信。
  (四)按駕駛人駕駛汽車，應遵守道路交通標誌、標線、號誌之指
    示，並服從交通指揮人員之指揮；汽車超車及讓車時，應與
    前車左側保持半公尺以上之間隔超過，道路交通安全規則第
    90條、第101條第1項第5款分別定有明文。而依當時天氣晴
    、柏油路面、路面無缺陷、無障礙物，且視距良好之情形，
    並無不能注意之情事，竟疏於注意，未保持適當距離貿然超
    車，致其右側防捲裝置鐵條處，不慎擦撞同向前方由乙○○
    所騎乘，任意跨越車道行駛之輕型機車車尾燈，造成乙○○
    重心不穩而人車倒地，是被告對車禍之發生有過失之責任。
    又告訴人乙○○因此受有左側第三到六根肋骨骨折之傷害，
    有上開恩主公醫院診斷證明書可證。是被告甲○○之過失行
    為與告訴人乙○○所受之傷害間，有相當因果關係甚明。至
    於告訴人乙○○雖亦任意跨越車道行駛而與有過失，惟其過
    失尚無從減免被告之過失，附此敘明。
  (五)被告辯稱：伊不知肇事，始未停車查看，逕行離去，並無逃
    逸之故意云云。惟車禍發生之撞擊倒地聲響甚大，連在對向
    車道停等紅燈之證人林碧玉均能聽聞，業據證人林碧玉於原
    審證述明確（原審卷第43頁），被告竟絲毫未聽聞聲響或感
    受車體碰撞時之震動，顯與常情相違，故被告主張其大貨車
    之尾門會因晃動產生極大噪音，殊無可能注意到告訴人機車
    倒地所發出之聲響云云，實無足採。且被告之大貨車在車禍
    發生時，煞車燈突亮起，旋熄滅，有監視器翻拍照片可稽（
    原審卷第54、55頁），顯見被告當時已知肇事，方有踩踏煞
    車之動作。被告雖就此辯稱：伊在通過十字路口時都有踩煞
    車的習慣云云，惟此核與被告先前於偵訊所稱：伊當時沒有
    覺得煞車燈有亮，或許前方剛好有東西，伊踩煞車減慢速度
    云云明顯不符（偵卷第47頁），堪認被告確無於交岔路口踩
    煞車之習慣，其此部分之主張僅為嗣後臨訟之詞。何況，被
    告既係為「搶越黃燈」逕自外側車道跨越禁止變換車道線，
    衡情其當時當無可能於交岔路口踩煞車僅為減速慢行，應認
    其確實知悉有肇事之情，始有煞車之舉。至於案發地點雖係
    交通要道，人車往來眾多，然被告於肇事發生至離去時，僅
    在3秒之瞬間（偵卷第24頁），被告既倉皇間立刻決定駕車
    離去，則該處是否係交通要道，實與被告有無逃逸之故意並
    無必然之關連性。辯護人另主張被告超車擦撞告訴人機車當
    時，被告車身已通過90%，被告於前方視線看不見告訴人機
    車云云，然依證人羅文成上揭所述，告訴人機車遭被告大貨
    車擦撞時，該機車車頭係往右偏，車尾往左，且依監視器畫
    面所示（偵卷第24頁），該機車遭擦撞後係呈與被告大貨車
    垂直之方向旋轉，則被告於其後照鏡或右後照鏡均得看見告
    訴人機車異常之情形，故被告所辯不知肇事始離去云云，顯
    不可採。綜上所述，被告所辯各節，核屬事後卸責之詞，不
    足採信。本案事證明確，被告犯行洵堪認定，應依法論科。
二、被告係霸德公司之司機，平日以駕駛營業大貨車送貨為業，
    為從事駕駛業務之人。其於執行業務中，因過失駕車肇事致
    被害人乙○○受傷，核其所為，係犯刑法第284條第2項前段
    之業務過失傷害罪。又被告駕駛動力交通工具大貨車因過失
    擦撞乙○○所騎乘之機車，致乙○○受傷後逃逸，核其所為
    ，係犯刑法第185條之4之肇事逃逸罪。被告所犯上開二罪間
    ，犯意各別，行為互殊，應分論罰。
三、原審就被告上開犯行，適用刑法第284條第2項前段、第185
    條之4、第51條第5款、刑法施行法第1條之1規定，並審酌被
    告犯罪之動機、目的、手段、被告過失程度、被害人所受之
    傷勢、犯罪所生之危害、被害人與有過失、犯罪後之態度等
    一切情狀，分別量處有期徒刑5月、8月，並定執行刑有期徒
    刑1年，經核其認事用法均無不合，其量刑亦稱妥適。因認
    被告提起上訴，否認肇事逃逸並以原判決量刑過重為由，指
    摘原判決不當云云，為無理由，應予駁回。惟查被告前未曾
    因故意犯罪受有期徒刑以上刑之宣告，有本院被告前科紀錄
    表附卷可稽，被告因過失及一時失慮致犯本件二罪，且犯後
    深知悔悟，已與告訴人以新台幣35萬元達成和解，並經告訴
    人及告訴代理人當庭表示願意原諒被告，請給予被告有利判
    決（本院卷第30頁反面、第42頁反面），本院認被告經此次
    科刑教訓後，當益知警惕，應無再犯之虞，因認其所受宣告
    之刑，以暫不執行為適當，爰併予宣告緩刑2年，以勵來茲
    ，而啟自新。
據上論斷，應依刑事訴訟法第368條、刑法第74條第1項第1款，
判決如主文。
本案經檢察官吳國南到庭執行職務。
中    華    民    國    99    年    8     月    3     日
                  刑事第二庭審判長法  官  洪光燦
                                  法  官  李麗玲
                                  法  官  林恆吉
以上正本證明與原本無異。
業務過失傷害部分不得上訴。
肇事逃逸部分如不服本判決，應於收受送達後10日內向本院提出
上訴書狀，其未敘述上訴之理由者並得於提起上訴後10日內向本
院補提理由書（均須按他造當事人之人數附繕本）「切勿逕送上
級法院」。
                                  書記官  陳盈璇
中    華    民    國    99    年    8     月    4     日
附錄本案論罪科刑法條：
刑法第284條第2項
從事業務之人，因業務上之過失傷害人者，處1年以下有期徒刑
、拘役或1千元以下罰金，致重傷者，處3年以下有期徒刑、拘役
或2千元以下罰金。
刑法第185條之4
駕駛動力交通工具肇事，致人死傷而逃逸者，處6月以上5年以下
有期徒刑。

司法院資訊處製作；財團法人民間司法改革基金會備份。
